臺灣板橋地方法院刑事裁定　　　　　　　95年度聲判字第80號
聲　請　人
即 告 訴人　甲○○
代　理　人　劉師婷律師
被　　　告　乙○○
　　　　　　丙○○
上列聲請人因被告犯妨害名譽案件，不服臺灣高等法院檢察署95
年度上聲議字第3839號駁回再議之處分（原不起訴處分案號：臺
灣板橋地方法院檢察署95年度偵字第15791 號），聲請交付審判
，本院裁定如下：
    主  文
聲請駁回。
    理  由
一、按告訴人不服上級法院檢察署檢察長或檢察總長認再議為無
    理由而駁回之處分者，得於收受處分書後十日內委任律師提
    出理由狀，向該管第一審法院聲請交付審判；法院認為交付
    審判之聲請不合法或無理由者，應駁回之，刑事訴訟法第二
    百五十八條之一第一項、第二百五十八條之三第二項前段分
    別定有明文。
二、本件聲請人甲○○告訴被告乙○○、丙○○妨害名譽案件，
    前經臺灣板橋地方法院檢察署檢察官偵查後認犯罪嫌疑不足
    ，而於民國九十五年七月十九日以九十五年度偵字第一五七
    九一號為不起訴處分在案。聲請人不服而聲請再議，經臺灣
    高等法院檢察署檢察長於九十五年九月二十九日以九十五年
    度上聲議字第三八三九號駁回其再議之聲請，並於九十五年
    十月十四日由聲請人之受僱人代為收受該處分書後，嗣於九
    十五年十月二十四日提出聲請狀，向本院聲請交付審判等情
    ，有上開檢察官不起訴處分書、臺灣高等法院檢察署處分書
    、送達證書影本、聲請人提出之刑事聲請交付審判狀各一份
    在卷可稽，並經本院依職權調取臺灣板橋地方法院檢察署九
    十五年度偵字第一五七九一號偵查卷全卷核閱無誤，合先敘
    明。
三、聲請意旨略以：
（一）被告丙○○於聲請人居住之社區任警衛職，因與聲請人發
      生爭執交惡，竟公然以貶抑言詞向社區住戶散布：聲請人
      有神經病、神經衰弱等足以毀損聲請人名譽之不實言論，
      此有證人即社區總幹事陳正雄於偵查中證稱：丙○○跟我
      說他有聽人家說聲請人有神經病等語，及證人即社區住戶
      宋容芳於偵查中證稱：九十五年五月十五日在警衛室我們
      提起聲請人與警衛吵架的事情，謝喜美並說有聽人家在傳
      聲請人有神經病、神經衰弱等情形等語，社區住戶談論聲
      請人之不實言論係在聲請人與被告丙○○發生爭執後，始
      於社區間流傳，足見係被告丙○○所傳述。聲請人未罹患
      神經病、神經衰弱，而依一般通念，「神經病」足使聲請
      人受人輕視、羞辱，故而被告丙○○向社區住戶傳述上開
      言詞，自屬惡意散佈不實之誹謗言論，具有誹謗之故意。
（二）被告乙○○與聲請人為上下樓曾鄰居關係，時因噪音問題
      發生口角，被告乙○○並因恐嚇聲請人經鈞院為有罪判決
      ，乙○○為此對聲請人懷恨在心，具誹謗動機。且乙○○
      自承於九十五年五月十四日下午五時許被告丙○○與聲請
      人發生爭執後，曾於警衛室與乙○○閒聊，而社區有關聲
      請人神經病之不實言詞係於斯時開始流傳已如前述，則被
      告二人確有誹謗之行為。
四、按犯罪事實應依證據認定之，無證據不得認定犯罪事實，刑
    事訴訟法第一百五十四條第二項定有明文。又犯罪事實之認
    定，應憑真實之證據，倘證據是否真實尚欠明確，自難以擬
    制推測之方法，為其判斷之基礎；而認定犯罪事實之證據係
    指足以認定被告確有犯罪行為之積極證據而言，該項證據自
    須適合於被告犯罪事實之認定，始得採為斷罪資料（參照最
    高法院五十三年台上字第六五六號、二十九年上字第三一○
    五號判例）。且刑事訴訟上證明之資料，無論其為直接或間
    接證據，均須達於通常一般之人均不致有所懷疑，而得確信
    其為真實之程度，始得據為有罪之認定，若其關於被告是否
    犯罪之證明未能達此程度，而有合理懷疑之存在，致使無從
    形成有罪之確信，根據「罪證有疑，利於被告」之證據法則
    ，即不得遽為不利被告之認定（參照最高法院七十六年台上
    字第四九八六號判例）。其以情況證據（即間接證據）斷罪
    時，尤須基於該證據在直接關係上所可證明之他項情況事實
    ，本乎推理作用足以確證被告有罪，方為合法，不得徒憑主
    觀上之推想，將一般經驗上有利被告之其他合理情況逕予排
    除（參照最高法院三十二年上字第六十七號判例）。而告訴
    人之告訴，係以使被告受刑事訴追為目的，是其陳述是否與
    事實相符，仍應調查其他證據以資審認（參照最高法院五十
    二年台上字第一三○○號判例）。
五、本件聲請人雖執詞指摘被告二人於九十五年四月十四日下午
    五時許即被告丙○○與聲請人發生爭執後，在社區警衛室向
    人傳述聲請人有「神經病」、「神經衰弱」等不實言論云云
    ，惟查：
（一）被告乙○○、丙○○二人固不否認於前揭時地閒聊，然於
      偵查中均堅決否認有何妨害名譽犯行。又證人即社區住戶
      宋容芳、謝喜美並未聽聞被告二人傳述前揭言論，亦據證
      人宋容芳、謝喜美於偵查中證述明確。則該社區是否確有
      流傳聲請人有神經病、神經衰弱等言詞之情，尚非無疑。
      又縱有此情，亦不足證明係被告二人所傳述。
（二）再者，刑法之誹謗罪，須以意圖散布於眾，而指摘或傳述
      足以毀損他人名譽之事為其成立要件，即須以行為人有將
      「足以毀損他人名譽」之不實之事，散布於眾之故意為其
      前提。縱如證人陳正雄於偵查中所證稱：公司要我查明丙
      ○○和聲請人間之事，經我詢問丙○○，丙○○稱聲請人
      請其至家中聽樓上噪音，礙於公司規定不能進去住戶家中
      ，卻被聲請人罵一頓，丙○○就跟我說：他有聽人家說，
      聲請人有神經病等語。參諸上開言論作成之情況，乃陳正
      雄基於社區總幹事職務向被告丙○○詢問丙○○與聲請人
      間爭執情形，私下講述且非公開之談話，尚難認被告丙○
      ○有意圖散布於眾之意圖，是與刑法第三百十條之犯罪構
      成要件有間。
六、綜上所述，本件查無積極證據足證被告二人有告訴人所指之
    誹謗犯行，自不得僅憑告訴人之片面指訴，即認被告涉有誹
    謗罪。原偵查、再議機關依偵查所得證據認被告犯罪嫌疑不
    足，而先後為不起訴處分及再議駁回處分，核無不合；聲請
    人猶執陳詞，指摘不起訴及駁回再議處分為不當，聲請交付
    審判，自無理由，應予駁回。
據上論斷，應依刑事訴訟法第二百五十八條之三第二項前段，裁
定如主文。
中　　華　　民　　國　　96　　年　　2 　　月　　9 　　日
                  刑事第十五庭  審判長法　官  陳鴻清
                                      法  官  朱嘉川
                                      法  官  劉安榕
上列正本證明與原本無異。
本裁定不得抗告。
                                      書記官  楊馥如
中　　華　　民　　國　　96　　年　　2 　　月　　9 　　日
